臺灣彰化地方法院刑事判決　　　　　　　　　　　　　九十一年度訴字第四七四號
　　公　訴　人　臺灣彰化地方法院檢察署檢察官
　　被　　　告　乙○○
　　被　　　告　甲○○
　　右二人共同選任辯護人　桑銘忠律師
　　被　　　告　戊○○
　　被　　　告　丁○○
　　被　　　告　丙○○
右列被告因廢棄物清理法案件，經檢察官提起公訴（九十年度偵字第八○八九號、九
十一年度偵字第一○九七號），本院判決如左：
    主      文
戊○○、丁○○、丙○○共同未依規定領有廢棄物清除、處理許可文件，從事廢棄物
清除、處理，各處有期徒刑壹年貳月，緩刑參年。
甲○○、乙○○均無罪。
    事      實
一、戊○○明知從事清除或處理廢棄物須經主管機關核准，發給許可文件後，始得從
    事廢棄物清除或處理，竟未依廢棄物清理法之相關規定，領有廢棄物清除、處理
    許可文件，亦未經主管機關許可，於民國九十年十一月下旬承攬彰化縣彰化市○○路某房屋拆除工程，其為清運該拆除工程所產生之建築廢棄物，與丁○○、許
    永共同基於從事廢棄物清除、處理之犯意連絡，於九十年十一月二十八日上午，
    由丁○○、丙○○以每車新臺幣（下同）一千五百元之代價，分別以車牌號碼Ｆ
    ８─二五二號、七Ｕ─三二七號大貨車，承攬載運前開拆除工程之建築廢棄物。
    渠三人決定將該建築廢棄物載運至國有之彰化縣鹿港鎮○○段一四三二及一四三
    二之一地號土地傾倒。惟上開國有土地已遭他人傾倒廢棄物，大貨車不易進入，
    ，戊○○乃另以五千元之代價僱請不知情之甲○○整地，甲○○即指示其推土機
    司機乙○○於同日九時許，駕駛推土機至上開地點整地後，丁○○、丙○○遂得
    分別傾倒一、三車建築廢棄物於該地。嗣於同日十三時四十五分許，丙○○駕駛
    前開大貨車在上揭土地傾倒建築廢棄物時為警當場查獲，並扣得其所駕駛之車牌
    號碼七Ｕ─三二七號大貨車一輛。
二、案經彰化縣警察局鹿港分局報請臺灣彰化地方法院檢察署檢察官偵查起訴。
    理      由
壹、被告戊○○、丁○○、丙○○部分：
一、訊據被告戊○○、丁○○、丙○○於本院審理時坦承上開犯行，核與同案被告甲○○、乙○○於警、偵訊時、審理時之供述相符，並有彰化縣警察局鹿港分局執
    行扣押證明書暨稽查紀錄、現場相片四張、彰化縣鹿港鎮地政事務所地籍圖、臺
    灣彰化地方法院檢察署檢察官之勘驗筆錄附卷可稽，而彰化縣鹿港鎮○○段一四
    三二及一四三二之一地號土地屬國有地，亦有土地登記簿謄本在卷足憑，本件被
    告戊○○、丁○○、丙○○等上開犯罪事實事證明確，其等犯行均堪認定。
二、核被告戊○○、丁○○、丙○○等所為，均係犯廢棄物清理法第四十六條第四款
    之罪。又按「以自己共同犯罪之意思，參與實施犯罪構成要件以外之行為，或以
    自己共同犯罪之意思，事先同謀，而由其中一部分實施犯罪之行為者，均為共同
    正犯」，司法院大法官會議釋字第一○九號著有解釋，本件被告丁○○於本院審
    理時自承建議被告戊○○、丙○○傾倒建築廢棄物於上開土地等語，被告戊○○
    亦供稱被告丁○○有傾倒等語，是被告丁○○應係共同正犯，公訴意旨漏未斟酌
    此點，誤認被告丁○○僅係教唆犯，尚有未洽，為其基本事實同一，本院自應與
    審理，並變更其起訴法條，是被告丁○○與被告戊○○、丙○○間就上揭犯行，
    有犯意之聯絡及行為之分擔，皆為共同正犯。爰審酌被告三人犯罪之動機、方法
    、手段、所生危害暨犯後態度等一切情狀，量處如主文所示之刑。查被告三人前
    未曾受有期徒刑以上刑之宣告，此有臺灣彰化地方法院檢察署刑案資料查註紀錄
    表一紙在卷可稽，其經此教訓，應知警惕而無再犯之虞，且事後已將棄置之建築
    廢棄物清除，有前開土地里長許勝裕運出具之證明書與現場照片四張在卷可參，
    本院認所宣告之刑，以暫不執行為適當，併予宣告緩刑如主文所示之年限，以勵
    自新。
三、查獲之車牌號碼七Ｕ─三二七號大貨車，雖係被告丙○○所有並用以清除本件建
    築廢棄物之運輸工具，為供犯罪所用之物，惟該自用大貨車登記之車主名稱為被
    告丙○○所經營之「永明承建材行」，發照日期為九十年八月三十一日，有車籍
    作業系統─查詢認可資料在卷可稽，堪認該自用大貨車並非被告丙○○專供違犯
    本件犯行所用之物；參以該車之價值不菲，被告丙○○違犯本案之犯罪情節尚非
    嚴重，所生之危害輕微，若將該部自用大貨車宣告沒收，對於被告丙○○所招致
    之損害及產生之懲處效果，顯逾其犯行之可責程度，衡諸比例原則，本院認以不
    予宣告沒收為宜，爰不為沒收之諭知。
貳、被告甲○○、乙○○部分：
一、公訴意旨另以：被告甲○○、乙○○明知被告戊○○未依廢棄物清理法規定領有
    廢棄物清除、處理許可文件，竟與被告戊○○共同基於違反廢棄物清理法之犯意
    聯絡，由被告戊○○以五千元之代價僱請被告甲○○整地，被告甲○○即指示其
    推土機司機即被告乙○○於同日九時許，駕駛推土機至上開地點整地，被告丁○○、丙○○遂得分別傾倒一、三車建築廢棄物於該地。嗣於同日十三時四十五分
    許，被告乙○○駕駛推土機在上揭土地整地時為警當場查獲，並扣得其所駕駛推
    土機一輛。因認被告甲○○、乙○○均涉有廢棄物清理法第四十六條第四款之罪
    嫌。
二、按犯罪事實應依證據認定之，無證據不得推定其犯罪事實，刑事訴訟法第一百五
    十四條定有明文。次按刑事訴訟法上所謂認定犯罪事實之證據，係指足以認定被
    告確有犯罪行為之積極證據而言，而認定犯罪事實所憑之證據，無論係直接證據
    或間接證據，其為訴訟上之證明，須於通常一般之人均不致有所懷疑，而得確信
    其為真實之程度者，始得據為有罪之認定，倘其證明尚未達到此一程度，而有合
    理之懷疑存在，無從為有罪之確信，復無其他調查途徑可尋，法院即應為無罪之
    判決（最高法院七十六年台上字第四九八六號判例參照）。
三、訊據被告甲○○、乙○○固均坦承有依被告戊○○之指示駕駛推土機在前揭土地
    整地之事實，惟均堅決否認有違反廢棄物清理法之犯意。被告甲○○辯稱：伊是
    經被告戊○○告知前開土地之地主要整地，伊才指示乙○○駕駛推土機前往整地
    ，不知道被告戊○○要做什麼；被告乙○○辯稱：伊只是受甲○○只是前往整地
    ，賺取二千元工資，至於被告戊○○整地的用途為何，非其所需過問等語。經查
    ，本件被告甲○○係受被告戊○○告知地主要整地，而於同日九時許指示被告乙○○到達被告戊○○指示之目的地整地，單純賺取工資一節，業據被告戊○○於
    本院審理時陳述綦詳，衡情被告甲○○為推土機業者、被告乙○○為推土機司機
    ，於九十年十一月二十八日九時許接受被告戊○○委請，工作時間短暫，於此臨
    時受命之情形下，實難期待渠等先行瞭解被告戊○○整地之用意為何。綜上可認
    被告甲○○、乙○○均係臨時受僱，彼此之間缺乏組織，互不知因果，難認渠等
    知悉被告戊○○乃違法從事廢棄物清除、處理，而與被告戊○○有犯意聯絡，進
    而推定其犯罪。此外，復查無其他積極證據足以證明被告甲○○、乙○○有公訴
    人所指違反廢棄物清理法之主觀犯意，不能證明被告等犯罪，自應為無罪之諭知
    。
據上論斷，應依刑事訴訟法第二百九十九條第一項前段、第三百條、第三百零一條第
一項，廢棄物清理法第四十六條第一項第四款，刑法第十一條前段、第二條第一項前
段、第七十四條第一款，判決如主文。
本案經檢察官黃鼎鈞到庭執行職務。
中      華      民      國    九十一    年      十      月    二十八    日
                                臺灣彰化地方法院刑事第一庭
                                      法      官  宋  恭  良
右正本證明與原本無異。
如不服本判決，應於判決送達後十日內，向本院提出上訴狀( 須附繕本 )。
                                      法院書記官  劉  玫  金
中      華      民      國    九十一    年      十      月     三十     日
廢棄物清理法第四十六條第一項第四款:
有下列情形之一者，處一年以上五年以下有期徒刑，得併科新台幣三百萬元以下罰金
:
一、任意棄置有害事業廢棄物者。
二、事業負責人或相關人員未依本法規定之方式貯存、清除、處理或再利用廢棄物，
    致污染環境者。
三、未經主管機關許可，提供土地回填、堆置廢棄物。
四、未依第四十一條第一項規定領有廢棄物清除、處理許可文件，從事廢棄物貯存、
    清除、處理，或未依廢棄物清除、處理許可文件內容貯存、清除、處理廢棄物者
五、執行機關之人員委託未取得許可文件之業者清除、處理一般廢棄物者; 或明知受
    託人非法清除、處理而仍委託。
六、公民營廢棄物處理機構負負人或相關人員、或執行機關之人員未處理廢棄物，開
    具虛偽證明。
無許可文件，以經營廢棄物清除、處理為常業者，處三年以上十年以下有期徒刑，得
併科新台幣九百萬元以下罰金。
